臺灣臺中地方法院民事判決
107年度訴字第2412號
原      告  陳益讚  
訴訟代理人  李平勳律師
複代理人    李涵律師  
被      告  陳青瑜即陳祈瑀



訴訟代理人  陳惠伶律師
上列當事人間請求損害賠償事件，本院於民國110年9月6日言詞
辯論終結，判決如下：
    主    文
被告陳青瑜即陳祈瑀應給付原告新臺幣162,734元，及自民國108
年6月16日起至清償日止，按年息5%計算之利息。
原告其餘之訴駁回。
訴訟費用由被告負擔16%，餘由原告負擔。
本判決原告勝訴部分得假執行。但被告如以新臺幣162,734元為
原告供擔保後，得免為假執行。
原告其餘假執行之聲請駁回。
    事 實 及 理 由
壹、程序事項：
一、按訴狀送達後，原告不得將原訴變更或追加他訴。但有下列
    各款情形之一者，不在此限：二、請求之基礎事實同一者。
    三、擴張或減縮應受判決事項之聲明者。七、不甚礙被告之
    防禦及訴訟之終結者。民事訴訟法第255條第1項第2款、第3
    款、第7款定有明文。原告起訴原列陳青瑜即陳祈瑀、陳仕
    周為被告，請求連帶給付新臺幣（下同）1,706,112元及法
    定遲延利息。之後又追加陳益輝為被告。嗣原告撤回對陳仕
    周、陳益輝之訴，並變更聲明如後述原告主張所述（見本院
    卷三第184頁反面、第186頁），所主張之基礎事實與原起訴
    之事實相同，無礙於被告之防禦，聲明數額變更則屬減縮應
    受判決事項聲明，依前揭法條規定，應予准許。
貳、實體事項：
一、原告主張：
　㈠緣坐落臺中市豐原區上南坑段（以下提及土地均在同段，僅
    記載地號）539-1地號土地為原告所有，其上有未辦保存登
    記建物（門牌號碼為：臺中市○○區○○路○○巷0號，下稱系爭
    房屋）為原告所居住使用，原告有事實上處分權，坐落683-
    2地號土地為被告陳青瑜即陳祈瑀所有。被告陳青瑜即陳祈
    瑀前於民國103年5月27日因建築、整地需要，就683-2地號
    土地未依原核定計畫施工，擅自開挖整地、改變地形，經臺
    中市政府裁罰在案。臺中市政府水利局後於104年3月12日以
    中市水坡字第1020255807號函同意被告依683-2地號土地現
    況之水土保持處理與維護施工，但被告陳青瑜即陳祈瑀違規
    施工，施工土方未外運，且開挖山路、在路旁填土，造成破
    壞地表。嗣該地區於106年6月14日發生崩塌，原告所有位於
    系爭539-1地號土地之房屋因土石流侵襲而滿目瘡痍，不僅
    後方擋土牆被毀，土石流更遍布原告所有房屋內部，大型家
    電更被沖刷至屋外，原告所有之家電、家當明顯受有損害。
    事後，經兩造合意由被告陳青瑜即陳祈瑀於106年9月20日委
    託國立中興大學水土保持學系進行「臺中市豐原區上南坑段
    539、683-2、683-3、683-6等土地，為釐清與鄰地間有無崩
    塌之責任」鑑定，並於107年1月12日作成鑑定報告，該鑑定
    報告認「683-2地號在本崩塌案集水區範圍內，違規開挖整
    地，依現在土路寬..」、「由相片8為崩塌現地滑落走向示
    意圖所示，崩崖左翼（圖的右側，地籍683-2地主）種植物
    種為香蕉等…由相片2崩塌後現地災況，可看出受災戶（指原
    告所有系爭房屋）有竹子及崖錐堆積。」、「地籍683-2與6
    83-3兩地主因為種植淺根作物更擾動表土與加速風化，在降
    雨之下強度不足以致崩塌」，依上開鑑定報告足認被告陳青
    瑜即陳祈瑀違規開挖整地之行為確已侵害原告之財產權，先
    予敘明。
　㈡本件國立中興大學水土保持學系之鑑定，係經兩造同意進行
    災害原因之鑑定，國立中興大學為中部地區最高學府，又屬
    被告陳青瑜所委託，該鑑定報告係由五位專家、學者參與作
    成，且並無不可採之處，被告徒以段錦浩教授有偏頗之虞為
    由否認該鑑定報告，然未具體指明段教授有何偏頗之事證，
    顯無足採。依臺中市政府水利局會勘處理情形及106年6月15
    日之會勘記錄，均僅有被告到場，原告並未在場，且該會勘
    處理情形第1、2點僅係「初步研判」，依第3點所示，「後
    續將委託第三公正單位辦理鑑定以釐清土石崩落原因」，而
    第三公正單位即係後來之鑑定單位－國立中興大學，被告之
    開墾行為是否造成原告受損之原因，自應以107年1月12日中
    興大學有關土石崩落原因之鑑定報告作為判斷之依據，而非
    被告所辯之初步研判之會勘處理情形及會議記錄。另浦騰工
    程顧問有限公司係由被告陳青瑜即陳祈瑀私下自行委託，其
    所出具之鑑定報告不應作為本件之證據資料。至於臺中市政
    府水利局107年10月25日中市水坡字第1070082701號函覆鈞
    院所檢附之相關處理資料中，關於水土保持處理與維護改善
    說明書，並非臺中市水利局之意見，僅係被告之陳述，則此
    函覆不足以否定被告整地、違反水土保持義務之行為係造成
    本件系爭房地受損原因之事實。被告所辯，毫無足採。　
　㈢系爭房屋原為土角厝，但於80年翻新為加強磚造，原告一家
    人均居住其內，房屋及屋內設備自屬堪用，而房屋牆壁既已
    遭受土石流沖毀，自需將受損之牆壁打除，重新修繕並重購
    家具。被告陳青瑜即陳祈瑀所提記者報導房屋受損之網路資
    料並不完全，自不得以記者報導之網路資料而逕否認系爭房
    屋受損之照片。又系爭房屋究竟坐落於539或539-1地號上，
    與系爭房屋確受有損害間並無關連性，亦即不因坐落於何地
    號而影響確有受損之事實，被告陳青瑜即陳祈瑀此部分抗辯
    ，並無足採。另按系爭房屋稅籍資料查復表所示，原告所有
    系爭房屋設立稅籍資料時間在民國80年10月，而臺中市政府
    水利局107年11月29日中市水坡字第1070092141號函指明並
    無系爭擋土牆設置事證，即無證據足以證明擋土設施設置係
    先於系爭房屋，原告在自有土地上構建房屋，屬權利之正當
    行使，建築地點縱雖較靠近擋土牆，然而擋土牆興建時點係
    於系爭房屋構築完成之後，則自無中興大學鑑定報告中所指
    「未對擋土牆退縮」之與有過失。倘若鈞院認原告與有過失
    ，但系爭房屋建成後迄至被告陳青瑜即陳祈瑀違法濫墾釀成
    災害前，已歷經數十年之久，均未受有任何土石流所致之損
    害，足見上開中興大學鑑定報告所指原告「若依規定退縮損
    失會較少」之與有過失比例應屬甚微。
　㈣系爭崩塌部分係被告等水土保持不良所致，原告因上述崩塌
    事件，造成土地崩塌、房屋淹沒、屋內物品受損，原告因有
    居住之迫切需要，先行委託廠商進場整地、修復房屋損害，
    支出合計為新台幣（下同）375,056元；重新訂購冰箱、洗
    衣機、熱水器等家庭用品，支出合計為1,311,800元；另原
    告因房屋受損修復期間，需另租屋居住，支出合計為19,256
    元。被告抗辯稱原告不得請求賠償全新裝修、新價購之費用
    ，均須扣減折舊之金額，依「房屋稅籍紀錄表」，系爭房屋
    於107年12月21日經折舊後之評定現值為60,200元云云，然
    房屋稅籍資料為稅捐機關課稅之基準，並非房屋之實際價值
    ，又原告並非請求房屋報廢後之損害賠償，計算房屋之殘存
    價值，並無意義，若計算折舊僅能就修繕房屋或家具之材料
    部分折舊，工資不得計算折舊。另被告辯稱，當日所發生之
    土石崩塌並無導致系爭房屋之牆壁毁損，該屋內地板上固有
    流入泥土，但泥土係平鋪於屋內地板上，並無泥土堆積接近
    房屋天花板之情形，故原告所為房屋內、外牆工程、天花板
    工程、地面工程等均非本件土石崩塌事件所造成云云，然，
    系爭房屋地板既經泥土淹沒浸泡，拆除部分牆壁、挖除屋內
    地面乃必要之修復方法，拆除牆壁勢必聯動影響天花板，當
    需一併整修，又既然有泥土大量淹沒系爭房屋之事實，房屋
    門窗、廁所、廚房、管路修繕工程，乃屬必要，關於挖土機
    、工資、搬運車係清除崩塌之土石所支出之必要費用，而電
    器、傢俱用品受損，亦屬土石流淹沒所受之損害，故被告所
    稱並不可採。另被告陳青瑜即陳祈瑀已於108年6月14日以臺
    中法院郵局存證號碼001409號存證信函檢附付款人為台灣銀
    行臺中分行，面額50萬元之支票乙紙予原告，嗣經原告提示
    兌領，併予陳明。
　㈤系爭崩塌部分係因被告陳青瑜即陳祈瑀違規開挖山坡地、未
    盡水土保持義務，致原告所有系爭539-1地號土地受有上開
    財產損害，與被告疏於維護水土保持、違法整地間具有相當
    因果關係。又被告陳青瑜即陳祈瑀依水土保持法第4條、第8
    條第1項第2款、第12條第1項第1款等相關規定，自應就683-
    2地號土地實施水土保持之處理與維護，而為水土保持義務
    人，然被告並未加以妥適維護管理，種植淺根作物等情事，
    堪認被告對於水土保持有注意義務，卻疏於注意及維護之過
    失，而被告之行為與原告所有房屋受土石流崩塌毀損有相當
    因果關係。原告自得依民法第184條第1項、第2項之規定，
    請求被告陳青瑜即陳祈瑀負侵權行為損害賠償責任。
　㈥訴之聲明：⒈被告陳青瑜即陳祈瑀應給付原告1,047,956元，
    及自108年6月16日起至清償日止，按年息5%計算之利息。⒉
    被告陳青瑜即陳祈瑀應給付原告1,547,956元自107年8月14
    日民事追加被告狀繕本送達追加被告陳仕周之翌日起至108
    年6月15日止，按年息5%計算之利息。⒊願供擔保請准宣告假
    執行。
二、被告陳青瑜即陳祈瑀則以：
　㈠按被告所有683-2地號土地，西南側臨接坐落同地段683-3地
    號土地，683-3地號土地之西南側臨接539地號土地，而地籍
    圖上並無539-1地號土地，且原告所提中興大學鑑定報告其
    內容亦記載539地號土地上之房屋，亦即原告所提照片上之
    房屋係坐落於539地號土地上，而非坐落於原告所有之539-1
    地號土地上，故原告是否為照片上房屋之所有權人，原告依
    法必須負舉證責任。再者，有關106年6月14日之豪雨所造成
    坐落臺中市豐原區上南坑段之山坡地崩塌情形，係土砂從較
    高之山坡地往下沖刷滑落，此有林務局農林航空測量所分別
    於105年12月9日、106年7月1日所拍攝之航空照片予以對照
    ，故原告所提照片上之房屋內之土砂，係因豪雨沖刷山坡地
    土砂而滑落流入，確無疑義。　
　㈡被告於103年間之整地行為所造成之違規事項，其後業依主管
    機關之指示而改善完成，此有林務局農林航空測量所於105
    年12月9日所拍攝之航空照片可稽，亦有中興大學鑑定報告
    記載「台中市政府水利局104年7月23日中市水坡字第104004
    9712號函同意備查683-2及681-1地號土地現況之水土保持處
    理與維護完工」之內容為證。另據臺中市政府水利局(坡地
    管理科)於106年6月15日至現場會勘之紀錄，其上記載「1、
    現況房屋後方邊坡土石崩塌流入屋內，致使大量土砂淹沒，
    現場勘查邊坡崩塌處，經初步研判，應為近日大量降雨，土
    壤飽含水份，使局部規模邊坡崩落至下方。2、房屋崩塌東
    側約100公尺處，104年間有民眾申請簡易水土保持申報書，
    地號為豐原區上南坑段683-2及681-1地號，原申請範圍完工
    後已完成植生綠化，且其開發範圍未包含目前邊坡崩塌區域
    。」。因此，有關106年6月14日之坐落臺中市豐原區上南坑
    段之山坡地崩塌現象，確實係因天災豪雨所致，與被告於10
    3年間之整地行為，並無關係。
　㈢被告於103年間之整地位置，係位於被告所有683-2地號土地
    之最東側位置，此與106年6月14日之坐落台中市豐原區上南
    坑段之山坡地崩塌區域，其間差距百公尺以上，基此足證被
    告於103年間之整地位置，確與106年6月14日之山坡地崩塌
    現象毫無關係。未料，原告所提之中興大學鑑定報告，第一
    次至現場勘查之時間為106年11月4日，距離106年6月14日已
    有4個多月之時間，其「主觀上」遽認定該處山坡地崩塌與
    「降雨」無關，而以被告於103年間之整地行為所造成之違
    規事項為由，遽下「結論」為「判斷683-2地號應負95%之責
    任；683-3地號應負5%之責任」，該鑑定報告所下之「結論
    」，實無可採。被告另行委託「浦騰工程顧問有限公司」進
    行鑑定，該鑑定人所為之「摘要與結論」記載：「本鑑定物
    發生災害時，依豐原雨量站106年6月14日雨量資料分析，雖
    降雨強度之重現期距不大（未達一年重現期距），但最大24
    小時雨量181.5㎜/hr之雨量強度（達中央氣象局大雨~豪雨標
    準）已足夠疏鬆表土吸附水份，在坡面坡度約40%~50%（五
    級坡）之情況下，產生土體向下邊坡滑動之情形」、「由像
    片基本圖可知（如圖4.7），683-2地號簡易水土保持申報書
    （102年12月31日府授水坡字第1020255807號）之申請範圍
    位於本鑑定物東側，兩區域間之地形為一山丘，其坡向、流
    向及集水分區皆不相同，屬各自獨立集水區，故簡易水土申
    請範圍與本次崩塌所造成之土砂災害並無關連」、「綜合上
    述，經由現地調查、水文分析及地質條件評估後，本鑑定物
    所產生之土砂災害原因，應為土壤疏鬆、滲透性大、壓縮性
    大、土壤遇雨飽和加上土壤下方有岩層作為滑動面所產生之
    土砂災害，屬地質條件不佳之天然災害」，前開內容與臺中
    市政府水利局（坡地管理科）於106年6月15日至現場會勘之
    紀錄內容，兩者相符，故原告所提之中興大學鑑定報告所下
    之「結論」，顯無可採。　
　㈣另據臺中市政府水利局107年10月25日中市水坡字第10700835
    09號函所檢附之卷宗資料，其中之「臺中市豐原區南坑巷土
    石崩坍流入民案」、「豐原區南坑巷土石崩落流入民案，後
    續會勘處理情形」，分別記載「經查前案違規地點已完成植
    生綠化，與土石崩落處距離約200-300公尺，且土石崩落處
    上邊坡現況尚無開挖情形，兩者應無直接關係」、「經查土
    石崩落處與103年度違規開挖地點尚距離約200-300公尺，且
    土石崩落處上邊坡現況尚無開挖情形，兩者應無直接關係」
    ，因此，中興大學之鑑定報告確有錯誤，有關106年6月14日
    坐落台中市豐原區上南坑段之山坡地土砂崩塌現象，係因豪
    雨沖刷山坡地土砂而滑落所致，與被告陳青瑜即陳祈瑀於10
    3年間之整地行為，並無牽連關係，確無疑義。再者，據臺
    中市政府水利局（坡地管理科）於106年7月4日至現場之會
    勘紀錄，亦記載「現場目視無法判斷致災起源是上方先崩或
    下方砌石先壞」，從而，原告對被告陳青瑜即陳祈瑀所為本
    件訴訟之請求，顯無理由，應予駁回。
　㈤106年6月14日發生坐落臺中市豐原區上南坑段之山坡地崩塌
    現象時，當日即有媒體記者前往採訪，茲據媒體所報導本件
    土石崩塌事件之照片，原告所有房屋之牆面並無毁損，然原
    告所提之照片僅有2張係屬該處山坡地發生崩塌現象後之第
    一時間點照片，其餘照片係將災害現場變動後所拍攝之照片
    ，其中有乳白色油漆之房屋之整片牆（該面牆原有設置門、
    窗）遭打掉之照片，故原告以該照片作為其所受損害情形之
    證據資料，實無可採。另據原告之親友在FaceBook所貼之照
    片（該照片是乳白色油漆房屋靠近後面邊坡之牆壁予以打掉
    後，讓邊坡土砂繼續往下滑而流入房屋內，再繼續往屋前空
    地滑落）及留言內容，該處房屋係屬「舊家」，因此，該處
    房屋業已老舊，留在該處房屋之家具、設備是否堪用，容有
    疑義？另外，原告僅需將沖刷至屋內之土砂予以清除，及清
    理房屋周圍之環境，即可回復房屋之原狀，原告顯然無庸將
    房屋之牆壁予以打掉，故原告自行將房屋之牆壁予以打掉，
    讓更多之土砂滑入房屋內，而起訴請求賠償重新修建房屋之
    費用及重新購買家具、設備之費用，於法不合，且無理由。
    退萬步言，如本院認為原告得對被告請求損害賠償，則請求
    適用民法第217條過失相抵之規定。
　㈥縱認原告得對被告請求侵權行為損害賠償，然原告得向被告
    請求侵權行為損害賠償之範圍，僅限於106年6月14日土石崩
    塌流入屋內所致損害之回復原狀費用，原告所有房屋、家具
    、電器有使用之年限，原告不得請求賠償全新裝修、新價購
    之費用，均須扣減折舊之金額。茲據臺中市政府地方稅務局
    豐原分局107年12月21日中市稅豐分字第1072623218號函所
    檢附之「房屋稅籍紀錄表」，系爭房屋「構造別」為「J」
    （即「鋼鐵規格未達90×90×6公厘」），「折舊率」為「1.2
    」，「經歷年數」為「27」，系爭房屋於107年12月21日經
    折舊後之評定現值為60,200元，因此，原告主張其所有房屋
    因土石崩塌入其屋內所受之損害，為其拆除而重新建築之費
    用、重新價購物件之費用，顯無理由。
　㈦華聲科技不動產估價師事務所以原告所提供挖土機進行作業
    之四張照片，及原告所提供其所施作工程項目之資訊，用以
    鑑定原告受損害之金額，該鑑定結果與106年6月14日發生土
    石崩塌所導致本件系爭房屋損壞之情形並不相符。該日所發
    生之土石崩塌，並無導致系爭房屋之牆壁毁損，該屋內地板
    上固有流入泥土，但泥土係平鋪於屋內地板上，並無泥土堆
    積接近房屋天花板之情形，故此，前開估價報告書中，有關
    房屋地面拆除、土木工程（房屋修繕）367,000元、房屋天
    花板工程（房屋修繕）63,000元、房屋地面工程（房屋修繕
    ）261,000元、房屋內牆、外牆工程（房屋修繕）340,900元
    、房屋門窗工程（房屋修繕）194,000元、房屋廁所、廚房
    、管路工程121,000元、房屋電器工程（房屋修繕）66,800
    元等，均非屬106年6月14日發生土石崩塌事件所造成原告之
    損害，房屋傢俱用品（動產）部分，原告並無舉出其原本有
    本項目所列之傢俱存在，亦未提出其使用年限以資扣減折舊
    金額，若原告無法舉證以實其說，依法應駁回原告之請求，
    實無疑義。　
　㈧答辯聲明：⒈請求駁回原告之訴。⒉如受不利之判決，請准提
    供擔保宣告免予假執行。
三、本院之判斷：
  ㈠原告主張：位於系爭房屋上方之被告所有683-2地號土地於10
    6年6月14日發生崩塌，崩落之土石衝擊系爭房屋等情，為被
    告所不爭執，並有683-2地號土地登記謄本、照片、臺中市
    政府水利局會勘記錄在卷可稽（見本院卷一第18-23、172-1
    74、255-267頁），此部分事實，已可認定。
  ㈡被告雖抗辯系爭房屋並非原告所有，然依臺中市政府地方稅
    務局豐原分局所提供之臺中市房屋稅籍紀錄表、房屋稅籍資
    料查復表（見本院卷一第178頁、卷二第73頁），門牌號碼
    臺中市○○區○○路○○巷0號之房屋（稅籍編號00000000000），
    是在80年10月設立稅籍，原納稅義務人為陳伸吉，之後由陳
    麗娟繼承，再贈與給原告，現在納稅義務人確實為原告。且
    證人陳祚南於本院言詞辯論中證稱：系爭房屋是原告哥哥陳
    伸吉在80年間重建等語（見本院卷二第186頁），同案前被
    告陳仕周也陳述系爭房屋80年間是原告哥哥的名字，之後原
    告哥哥死亡，因為女兒都出嫁，就讓給原告繼承等語（見本
    院卷三第172頁反面）與上開稅籍資料記載之納稅義務人異
    動之情形相符。又依自由時報、蘋果日報對此崩塌事件之新
    聞報導及照片，均顯示崩塌前住在系爭房屋下方之陳仕周發
    現有異，趕快跑去通知住在系爭房屋之原告，原告逃離後不
    久就崩塌（見本院卷一第133-143頁），可見原告確實住在
    系爭房屋內，則系爭房屋雖因未經登記不能移轉所有權，但
    原告至少對系爭房屋有事實上之處分權且實際上就住在裡面
    等情，已可認定，被告抗辯原告對系爭房屋無權利云云，不
    足採取。
  ㈢本件崩塌係因被告在683-2土地內填土及種植淺根作物造成：
　⒈於本件起訴前，兩造合意由被告陳青瑜即陳祈瑀於106年9月2
    0日委託國立中興大學水土保持學系進行「臺中市豐原區上
    南坑段539、683-2、683-3、683-6等土地，為釐清與鄰地間
    有無崩塌之責任」鑑定，並於107年1月12日作成鑑定報告，
    該鑑定報告認「683-2地號在本崩塌案集水區範圍內，違規
    開挖整地，依現在土路寬及吳安欽技師製作之平面配置圖，
    土方應無外運至683-2地號外，而係大部分填在本崩塌案集
    水區內，使土路變寬，並另外形成一高程409之三角形平台.
    ..約1/3在本崩塌案集水區範圍內」、「違規之道路常約38
    公尺及違規平台約1/3，在崩塌集水區範圍內，判釋崩塌區
    冠部與道路頂部重疊，可推論道路開挖與填土擾動了表土加
    速岩層風化，在暴雨後雨水更易滲入邊波，使土體重量增加
    與降低地層剪力強度導致崩塌，此為崩塌原因之一」、「由
    相片8為崩塌現地滑落走向示意圖所示，崩崖左翼（圖的右
    側，地籍683-2地主）種植物種為香蕉等…由相片2崩塌後現
    地災況，可看出受災戶有竹子及崖錐堆積。...地籍683-2與
    683-3兩地主因為種植淺根作物更擾動表土與加速風化，在
    降雨之下強度不足以致崩塌」，故認為683-2地號應為本件
    崩塌事故負責（見本院卷一第24-52頁）。而上開鑑定係兩
    造同意進行災害原因鑑定後，由被告陳青瑜負擔費用所委請
    ，且此鑑定報告並經107年3月16日提出於臺中市政府水利局
    （見本院卷一第235頁）；臺中市政府水利局再於107年3月2
    3日函該局坡地管理科、副本抄送被告，請被告依該鑑定報
    告提送水土保持處理與維護說明書（見本院卷一第234頁）
    ，可見主管機關即臺中市政府水利局亦認為該鑑定報告沒有
    明顯不合理之處，才會請被告依此改善。故此鑑定報告並無
    不可採之處。且依市政府水利局於106年6月15日拍攝照片（
    見本院卷一第264頁），崩塌處頂部兩側多為竹子、香蕉等
    淺根作物，亦與鑑定報告記載相符。
　⒉又中興大學鑑定報告之鑑定人之一段錦浩於本院言詞辯論中
    證稱：伊在本件鑑定時已退休是中興大學兼任教授，63年到
    水土保持系，現在還在做水土保持。本件事發時受市府水利
    局委託去看災害，當時被告就邀請我做鑑定，我說狀況對你
    不利，不要花這個鑑定費用，但考慮後，他堅持要做，鑑定
    時，我們邀馮正一教授是大地工程專家，張光宗是地質與大
    地工程專家，詹勳全是水利專家，另還有找兩位技師一起去
    ，以示慎重。本件災害發生於106 年，104 年7 月不知道多
    久以前有申請簡易水保，市府准，如圖3-2 （中興大學鑑定
    報告附圖3-2，見本院卷一第45頁）右側，但違規越界做到
    集水區來（即3-2 圖面左側）也就是做到本次崩塌的上方，
    後來104 年7 月23日市府又要求維護處理計劃，即圖3-3 （
    中興大學鑑定報告附圖3-2，即104年水土保持計畫之竣工圖
    ，見本院卷一第46頁）這個竣工圖上做的維護處理措施。鑑
    定報告說填出三角形平台，是圖3-2左邊這塊三角形區塊填
    的很平，水就會流到災害發生區（當庭於圖3-2上畫出三角
    形區塊並簽名）。這塊區域裡面有大約三分之一的水會到本
    案崩塌的地方，因這塊填土比較鬆軟，比較容易出問題。至
    於鑑定報告記載104年水土保持之土方沒有外運並填在現場
    ，是去現場看，比對之前的圖與後來的圖，就可以發現那個
    三角形是後來填的，因該三角形上草長得比較少，應該是後
    來填的，且伊有問被告陳青瑜即陳祈瑀，他也有承認土也沒
    有運出去。且運出去會有違反土石採取法的問題，所以就伊
    所知通常不會運出去，且運出去還要增加費用，填在現場是
    最方便，且可以增加平坦的地，違規的人都希望有平坦的地
    可以使用。這是崩塌的原因之一，崩塌上面的路是他開出來
    的，如果沒有開，植被會比較完整，且開路路邊也有填土。
    且依圖3-3、3-2，竣工圖上有三角形平台，但後來到圖1-1
    、1-2（中興大學鑑定報告附圖1-1、1-2，為事發後683-2、
    683-1現況地籍套繪成果圖，見本院卷一第29-30頁）災害發
    生後就沒有了，應該崩到下面去了，另外不往這方向崩塌的
    ，下雨也會流失掉，如果三角平台還在，崩塌會比較小，如
    果三角平台還在，圖1-1、1-2上面等高線上也還應該要有三
    角平台的形狀，另依圖3-3，三角平台標示高程409點幾，應
    該是很平坦的一塊，到圖1-1、1-2都沒有這麼明顯的區塊。
    鑑定時有找雨量站來計算，水土保持技術規範中農地排水要
    做10年重現期，但崩塌這次沒有達到這樣的標準也崩塌了，
    連一年的重現期都不到，無法認定為天然災害。（附件二11
    -12頁）所謂一年重現期是平均一年發生一次，10年重現期
    就是要做到平均10年發生一次的豪雨，本次沒有。鑑定報告
    5.8 說683-2 地號土地種植物種為香蕉，現場確實有，香蕉
    是淺根作物，崩塌是從上面或下面開始發生已無法查證，但
    主要是上方的開挖填土有很多鬆土是主要原因，下方種植作
    物會影響地表而不能完全排除。中興大學的鑑定報告書圖1-
    2 與圖3-3 兩者經緯度不同，這是兩種座標，一個是67座標
    ，一個是97座標，上開的圖這都是被告花錢請人做的，聯昇
    （按即測量製作圖1-1、1-2的公司）也是被告花錢請人做的
    ，伊們去現場看與圖1-1 、1-2 符合。Ｅ東經Ｎ北緯意思還是
    一樣，但用兩種座標系統，後面的數字量出來會差一點等語
    （見本院卷三第121-124頁）。
　⒊被告雖抗辯：104年水土保持計畫施工處在683-2土地最東側
    ，距離崩塌處超過百公尺，市政府在本件崩塌後會勘記錄也
    顯示崩塌與先前水土保持計畫無關。又先前水土保持計畫已
    經完工並經市政府審核完成，如果有超挖開路或堆成三角形
    平台，不可能通過檢查，鑑定人段錦浩第二次作證也表示不
    確定堆成三角形平台的土方與104年水土保持有關，本件無
    證據證明有所謂三角形平台導致崩塌。然查：
  ⑴據臺中市政府水利局107年10月25日中市水坡字第1070083509
    號函所檢附之卷宗資料，其中臺中市政府水利局於106年6月
    15日至現場會勘之紀錄，其上記載「1、現況房屋後方邊坡
    土石崩塌流入屋內，致使大量土砂淹沒，現場勘查邊坡崩塌
    處，經初步研判，應為近日大量降雨，土壤飽含水份，使局
    部規模邊坡崩落至下方。2、房屋崩塌東側約100公尺處，10
    4年間有民眾申請簡易水土保持申報書，地號為豐原區上南
    坑段683-2及681-1地號，原申請範圍完工後已完成植生綠化
    ，且其開發範圍未包含目前邊坡崩塌區域。」（見本院卷一
    第262頁）。其中「臺中市豐原區南坑巷土石崩坍流入民宅
    案」、「豐原區南坑巷土石崩落流入民案，後續會勘處理情
    形」，分別記載「經查前案違規地點已完成植生綠化，與土
    石崩落處距離約200-300公尺，且土石崩落處上邊坡現況尚
    無開挖情形，兩者應無直接關係」、「經查土石崩落處與10
    3年度違規開挖地點尚距離約200-300公尺，且土石崩落處上
    邊坡現況尚無開挖情形，兩者應無直接關係」（見本院卷一
    第260-261頁）。
　⑵依被告該次水土保持計畫之申請區域略圖（見本院卷一第201
    頁背面）及竣工圖（即中興大學鑑定報告附圖3-3，見本院
    卷一第46頁），被告該次水土保持計畫施工區域確實在683-
    2土地東側，與本件崩塌在西側有相當距離。就此證人段錦
    浩於本院證稱：前次違規改善是同一個地號最東南角那一塊
    ，但是本案崩塌是在左側這一塊，走山路要轉90度。依照中
    興大學鑑定報告圖3-2，最右邊的範圍，右上角有指北，最
    右邊範圍就是那個地號的東南角，可看地下畫有點點點，寬
    是路，來到圖的中間，開始右轉上去，我才會說這個路是接
    近轉90度。前案改善與本案改善是不同事件。這二個事件的
    土方有無關連，伊無法確定，東南角上次違規的土方有無把
    其堆在這次崩塌的地方不知道，平台上面有開一條路，一般
    判斷土方就是堆在那裡，平台至少會是上面那條路的土方堆
    成等語（見本院卷三第170頁反面至第171頁）。是鑑定人段
    錦浩亦認為本次崩塌不在被告先前之水土保持範圍，而是認
    為本件崩塌原因之三角形平台可能是先前水土保持計畫之土
    方堆成，故本件崩塌雖不在前次水土保持範圍內，但若確有
    開挖形成之三角形平台存在，仍然會崩塌，此尚不影響中興
    大學鑑定報告之結論。至上開市政府106年6月15日會勘記錄
    及後續處理情形文件雖記載因豪雨造成崩塌，但僅係「初步
    研判」，「臺中市豐原區南坑巷土石崩坍流入民宅案」、「
    豐原區南坑巷土石崩落流入民案，後續會勘處理情形」並記
    載「後續將委託第三公正單位辦理鑑定以釐清土石崩落原因
    」，自不能僅以初步研判之結果，即認為必定是崩塌之原因
    ，仍應考量後續鑑定結果以為判斷。
　⑶被告雖抗辯證人段錦浩就土方來源只是推測，不能證明有此
    三角形平台存在。然683-2地號土地上，確有鑑定人段錦浩
    所稱之三角形平台存在，有104年度水土保持計畫之竣工圖
    可資證明，且證人段錦浩已經明確證稱該平台是另外開挖整
    地形成，且由上開竣工圖可知，該平台連接一條鬆路面道路
    （即證人段錦浩所稱圖上標示黑線旁有點點點部分），可見
    該平台不是自然形成，是特別開挖整地並做道路相連。再依
    被告提出104年水土保持計畫書中土地現況說明圖，即已顯
    示該三角形平台存在，且拍攝照片表示「基地西側『開挖整
    地區』植生良好，不再配置水土保持設施」（見本院卷三第2
    48頁），更可見683-2地號土地西側就是有一個開挖整地形
    成的三角形平台。證人段錦浩推測該平台是以104年水土保
    持計畫挖出之土方堆成，雖不正確，但其已說明此為其推測
    ，而無論堆成平台的土方從何而來，都不影響鑑定判斷之基
    礎，即另行填土形成的平台及道路邊緣較為鬆軟容易崩落之
    事實。另依上開竣工圖，該三角形平台位在683-2土地西南
    側往下延伸處，在683-3土地東側，然事後再測量的圖面即
    中興大學鑑定報告圖1-1、1-2已經沒有明顯的三角形平台，
    故鑑定人判斷此平台部分崩落至下方，為崩塌原因，確有所
    本，被告徒以鑑定人不能說明堆承平台之土方來源即認為其
    鑑定不可採，並無理由。
　⑷由上所述，被告此部分抗辯，均不足採。
　⒋被告又抗辯：被告另行委託浦騰工程顧問有限公司，可知本
    件崩塌為天然災害，非被告之責任。然查：
　⑴被告另行委託「浦騰工程顧問有限公司」進行鑑定，該鑑定
    人所為之「摘要與結論」記載：「本鑑定物發生災害時，依
    豐原雨量站106年6月14日雨量資料分析，雖降雨強度之重現
    期距不大（未達一年重現期距），但最大24小時雨量181.5㎜
    /hr之雨量強度（達中央氣象局大雨~豪雨標準）已足夠疏鬆
    表土吸附水份，在坡面坡度約40%~50%（五級坡）之情況下
    ，產生土體向下邊坡滑動之情形」、「由像片基本圖可知（
    如圖4.7），683-2地號簡易水土保持申報書（102年12月31
    日府授水坡字第1020255807號）之申請範圍位於本鑑定物東
    側，兩區域間之地形為一山丘，其坡向、流向及集水分區皆
    不相同，屬各自獨立集水區，故簡易水土申請範圍與本次崩
    塌所造成之土砂災害並無關連」、「綜合上述，經由現地調
    查、水文分析及地質條件評估後，本鑑定物所產生之土砂災
    害原因，應為土壤疏鬆、滲透性大、壓縮性大、土壤遇雨飽
    和加上土壤下方有岩層作為滑動面所產生之土砂災害，屬地
    質條件不佳之天然災害」（見本院卷二第12頁）。
　⑵被告104年水土保持計畫範圍非本件崩塌範圍，雖經本院認定
    如前，但683-2土地上方有填土形成之三角形平台及道路部
    分，此鑑定報告均未審酌，此鑑定報告雖認為本件為單純天
    然災害，並表示當時雨量已經達到中央氣象局大雨-豪雨標
    準，但此鑑定報告及中興大學鑑定報告均認為此降雨未達1
    年重現期（即平均一年發生一次之雨量），則當時之降雨量
    並非數年或十年一見之特殊情形，故此鑑定報告未衡量上開
    填土整地因素，即判定為天然災害，其判斷是否正確，尚有
    疑問，不能以此為被告有利之認定。
　⒌由上所述，本件崩塌之原因，確實如中興大學鑑定報告所在
    ，已可認定。
  ㈣按因故意或過失，不法侵害他人之權利者，負損害賠償責任
    。故意以背於善良風俗之方法，加損害於他人者亦同。違反
    保護他人之法律，致生損害於他人者，負賠償責任。民法第
    184條第1項、第2項定有明文。次按公、私有土地之經營或
    使用，依本法應實施水土保持處理與維護者，該土地之經營
    人、使用人或所有人，為本法所稱之水土保持義務人。農、
    林、漁、牧地之開發利用之治理或經營、使用行為，應經調
    查規劃，依水土保持技術規範實施水土保持之處理與維護。
    水土保持義務人於山坡地或森林區內從事農、林、漁、牧地
    之開發利用所需之修築農路或整坡作業。應先擬具水土保持
    計畫，送請主管機關核定，如屬依法應進行環境影響評估者
    ，並應檢附環境影響評估審查結果一併送核。水土保持法第
    4條、第8條第1項第2款、第12條第1項第1款分別定有明文。
    查系爭崩塌部分係被告違規開挖山坡地、種植淺根作物，而
    未盡水土保持義務，此有中興大學鑑定報告足憑，原告有事
    實上處分權之系爭房屋遭崩落土石衝擊，係因被告違反水土
    保持義務、濫行開挖整地所致。而水土保持法係保護他人之
    法律，被告違反該法律，故被告有民法第184條第1項前段、
    第2項之侵權行為，已可認定，應對原告負損害賠償責任。
  ㈤被告雖抗辯：災害發生時崩塌之泥土堆在系爭房屋後牆壁，
    是原告自己把牆壁敲掉，土石才會流進室內，就此部分損失
    ，應係原告自己造成。然由原告提出當時照片（見本院卷一
    第18-23頁），可見確實有土石、泥水由系爭房屋後方（即
    崩塌處）流入屋內，屋內滿是泥土，還有部分流到房屋前方
    。被告雖稱此為事後之照片，該狀況是原告自行敲開後方牆
    壁造成，但經本院依被告聲請向蘋果日報調取當日之新聞及
    照片，其照片也顯示屋內跟屋前都是泥土，照片的附註說明
    也記載「土石流由山坡上直衝而下灌入三合院左側屋子內」
    ，新聞內容則記載「滾滾黃泥土石傾瀉直衝而下，沖倒電線
    桿、香蕉樹、檳榔樹等作物後，衝入三合院左側建築，屋內
    客廳、廚房、房間、桌子、椅子、床等家具遭泥流掩埋，現
    場一片狼藉慘不忍睹」（見本院卷二第224-226頁），應是
    記者依據當時見聞記載，則本件崩塌後大量土石灌進系爭房
    屋，其高度甚至足以掩埋床、桌椅等家具之事實，已可認定
    ，被告抗辯為原告自行導致，不足採信。又中興大學鑑定報
    告雖認為系爭房屋距離擋土牆過近，若依規定退縮損害會較
    輕。然依臺中市政府水利局107年11月29日中市水坡字第107
    0092141號函（見本院卷二第92頁）表示該局並無資料記載
    系爭房屋後擋土牆何時設置，則並無證據足以證明擋土設施
    設置先於系爭房屋構築，自無中興大學鑑定報告所指『未對
    擋土牆退縮』問題，不能因此認定原告與有過失。
  ㈥按當事人已證明受有損害而不能證明其數額或證明顯有重大
    困難者，法院應審酌一切情況，依所得心證定其數額。民事
    訴訟法第222條第2項亦定有明文。又按負損害賠償責任者，
    除法律另有規定或契約另有訂定外，應回復他方損害發生前
    之原狀。因回復原狀而應給付金錢者，自損害發生時起，加
    給利息。第1項情形，債權人得請求支付回復原狀所必要之
    費用，以代回復原狀。民法第213條定有明文。又不法毀損
    他人之物者，依民法第196條規定，應向被害人賠償其物因
    毀損所滅少之價額，並非賠償修理其物所實際支出之修理費
    ，故物被不法毀損後，僅須其物之價額減少，即須賠償其所
    減少之價額，至其物有無修理暨其修理費有無實際支出均在
    所不問（最高法院72年度台上字第3792號判決意旨參照）。
    茲就本件原告得請求之損害分述如下：
　⒈原告主張系爭房屋因上開損害，必須重新翻修，經華聲科技
    不動產估價師事務所鑑定後認為：依現場勘查，勘估標的建
    物所需修復工程概分為：⑴房屋地面拆除、土木工程。⑵房屋
    天花板工程。⑶房屋地面工程。⑷房屋內牆、外牆工程。⑸房
    屋門窗工程。⑹房屋廁所、廚房、管路工程。⑺房屋電器工程
    。經市場訪價，各項工程所需費用及施工費評估明細表詳如
    附表一第1-7項，材料費與工資之比率約為7：3等情，有鑑
    定報告書可資佐證（外放證物），本院審酌鑑定人提出之相
    關工項確為修復所必須，價格也大致符合市場行情，此鑑定
    結果，應可採信。被告雖抗辯本件進入屋內土石不多，無須
    打除牆壁及天花板，修繕房屋之相關費用均非本件損害。然
    本件確實有大量土石流入屋內，且高度足以淹沒家具，業經
    本院認定如前，而系爭房屋牆壁、地板經泥土淹沒浸泡，故
    打掉牆壁、挖除屋內地面並重做牆壁及房屋地面工程乃必要
    之修復方法。因系爭房屋需拆除部分牆壁，拆除牆壁勢必聯
    動影響天花板，且門窗、電路、管路均在牆壁上或牆壁內，
    只能一併重做，故房屋門窗、廁所、廚房、管路修繕工程，
    乃屬必要。衡以本件崩塌為意外事故，原告難以預料並預先
    保存證據，依民事訴訟法第222條第2項意旨，本院認為上開
    部分均屬原告損害，被告抗辯上開損害無因果關係不足採取
    。被告另抗辯系爭房屋已經相當時日，需扣除折舊，合於法
    律規定，應予扣除。茲據臺中市政府地方稅務局豐原分局檢
    附之「房屋稅籍紀錄表」，系爭房屋「構造別」為「J」（
    見本院卷二第102頁），依房屋構造別代號對照表及構造為
    「鋼鐵規格未達90×90×6公厘」（見本院卷二第頁），依行
    政院所頒固定資產耐用年數表及固定資產折舊率之規定，住
    宅用途之房屋，金屬建造者其耐用年數為20年（有披覆）或
    15年（無披覆），依據固定資產折舊率表之附註(四)規定:
    採用定率遞減法者，其最後一年之折舊額，加歷年折舊累計
    額，其總和不得超過該資產成本原額之9/10，亦即最多折舊
    為殘餘1/10。系爭房屋由起課日期80年10月至本件崩塌之10
    6年6月，共經過25年8月，無論有無披覆都超過上開耐用年
    限，故材料部分僅能以殘值即原價1/10請求。本件如附表一
    編號1-7號所示房屋修繕工程價格總共1,413,700元，材料及
    工資比例為7：3，故材料費用為989,590元（1,413,700×0.7
    ＝989,590），工資424,110元（1,413,700×0.3＝424,110），
    材料部分扣除折舊後為98,959，工資部分不扣除折舊，故此
    部分損害總共為523,069元（98,959+424,110＝523,069）。
　⒉原告又主張其屋內家具、電器等動產受損，經同上鑑定人鑑
    定後，認為原告主張受損之器具總計價值115,000元（即附
    表一第8項，詳細項目如附表二），被告雖抗辯原告不能證
    明系爭房屋內有其主張之家具、電器，然由前揭蘋果日報記
    者拍攝照片及原告提供之照片，可知系爭房屋客廳內確實有
    神明桌、電視櫃、椅子等物，其餘雖無照片可資證明，但原
    告確實生活在系爭房屋內，已經本院認定如前，且事發時原
    告配偶還在系爭房屋內煮飯，亦有前揭蘋果日報新聞報導可
    資佐證，則系爭房屋內應該具有一般生活上需要的家具、電
    器，本院審酌附表二中伴唱機、音響、酒櫃非生活必需家具
    ，也沒有證據證明確實，應不能計入損害，其餘部分則均為
    一般人日常生活所需之家具或電器，存在系爭房屋內之可能
    性較高，衡以本件崩塌為意外事故，原告難以預料並預先保
    存證據，參考前揭民事訴訟法第222條第2項意旨，本院認為
    除伴唱機、音響、酒櫃外部分均屬原告損害，扣除後此部分
    損害為95,000元（115,000-7,500-12,000-500＝95,000），
    又鑑定人在計算價值時已經扣除折舊，故此部分無庸再扣除
    折舊價值。
　⒊原告主張：系爭房屋受損其無法居住，暫時在外租屋，受有
    租金（含水、電費）損害共19,256元。並提出收據為證（見
    本院卷二第222頁），而系爭房屋遭土石灌入，房屋本身及
    屋內家具、電器受損，已如前述，在整修完成前無法入住，
    原告因而在外租屋，亦屬合理，故此部分亦為原告之損害。
　⒋綜上，原告因本件崩塌所受損害總計637,325元（523,069+95
    ,000+19,256＝637,325）。
  ㈦按給付有確定期限者，債務人自期限屆滿時起，負遲延責任
    。給付無確定期限者，債務人於債權人得請求給付時，經其
    催告而未為給付，自受催告時起，負遲延責任。其經債權人
    起訴而送達訴狀，或依督促程序送達支付命令，或為其他相
    類之行為者，與催告有同一之效力。民法第229條第1項、第
    2項定有明文。又遲延之債務，以支付金錢為標的者，債權
    人得請求依法定利率計算之遲延利息。但約定利率較高者，
    仍從其約定利率。應付利息之債務，其利率未經約定，亦無
    法律可據者，週年利率為百分之5，民法第233條第1項、第2
    03條亦有明文。經查：
　⒈本件原告對被告之損害賠償債權，核屬無確定期限之給付，
    經原告起訴而起訴狀於107年8月8日送達被告，有送達證書
    可憑（見本院卷第73頁），被告迄未給付，當應負遲延責任
    。但原告當庭表示利息減縮至107年8月14日追加起訴狀送達
    追加被告陳益輝之翌日即107年8月28日起算（見本院卷一第
    157頁反面），是原告得請求自107年8月28日起，按週年利
    率5%計算之遲延利息。
  ⒉又被告於108年6月14日以臺中法院郵局存證號碼001409號存
    證信函檢附付款人為台灣銀行臺中分行、面額50萬元之支票
    乙紙予原告，嗣經原告提示兌領，業經原告自認在卷（見本
    院卷三第192頁），已清償部分原告自不能再訴請被告給付
    。原告雖因此變更聲明，主張其得請求被告給付1,547,956
    元遲延利息，於108年6月15日被告清償50萬元後，本金降為
    1,047,956元，但在108年6月15日清償前，仍應以原金額計
    算利息，故聲明第一項請求：被告給付原告1,047,956元，
    及自108年6月16日起至清償日止，按年息5%計算之利息。第
    二項則請求被告給付原告自107年8月14日民事追加被告狀繕
    本送達之翌日起至108年6月15日止，以本金1,547,956元按
    年息5%計算之利息。然原告實際上得請求損害賠償之金額未
    達1,547,956元，且清償之抵充方式有誤，應重新計算。
  ⒊按「清償人所提出之給付，應先抵充費用，次充利息，次充
    原本；其依前二條之規定抵充債務者亦同。」，民法第323
    條分別定有明文，為法定抵充，即清償人所提出之給付，不
    足清償全部債額時，就如何沖償若兩造間沒有特別約定，即
    應以上開法定抵充之規定加以沖償。查本件原告得請求被告
    給付之金額為637,325元，以年息5%計算，每月利息為2,656
    元（637,325元×0.05÷12＝2,656，小數點以下四捨五入），
    自107年8月28日至被告清償之108年6月15日，共計9個月又1
    7日，利息總計25,409元（2,656×【9+17/30】＝25,409，小
    數點以下四捨五入），而本件亦無證據證明兩造間就被告50
    萬元清償應如何抵充有特殊約定，依法應先抵充利息，抵充
    後剩餘部分才能清償本金，故清償後尚餘本金162,734元（6
    37,325-【500,000-25,409】＝162,734），及自清償翌日即1
    08年6月16日起算之遲延利息，超過部分之本金及利息已經
    因為清償而消滅，不能向被告請求。
四、綜上所述，原告依侵權行為法律關係，請求被告給付原告16
    2,734元，及自108年6月16日起，至清償日止，按週年利率5
    % 計算之利息，為有理由，應予准許。逾此部分之請求，則
    屬無據，應予駁回。
五、本件原告勝訴部分，所命給付之金額未逾50萬元，依民事訴
    訟法第389條第1項第5款規定，應依職權宣告假執行。被告
    陳明願供擔保免為假執行，於法核無不合，爰依同法第392
    條第2項規定，酌定相當擔保金額准許之。至原告敗訴部分
    ，其假執行之聲請即失所附麗，應併予駁回。
六、本件判決之結果已臻明確，兩造其餘攻擊防禦方法，核與判
    決結果不生影響，毋庸一一贅述。又被告雖聲請調取本次崩
    塌事故後被告向臺中市政府水利局提出之水土保持計畫，以
    證明並無中興大學鑑定報告所稱三角形平台存在，但本院依
    前揭說明，已可認定確有此平台存在，且被告聲請調查之水
    土保持計畫為崩塌事故後之計畫，難認可以證明崩塌前之狀
    態，並無調查必要，附此敘明。
七、訴訟費用負擔之依據：民事訴訟法第第79條。
中　　華　　民　　國　　110 　年　　10　　月　　8 　　日
               民事第五庭  法  官  王奕勛
附表一：
編號 工 程 名 稱 材料（元） 工資（元） 合計（元） 1 房屋地面拆除、土木工程(房屋修繕) $129,850  $55,650  367,000  2 房屋天花板工程(房屋修繕)  $2,800   $1,200  63,000  3 房屋地面工程(房屋修繕)  $6,160   $2,640  261,000  4 房屋內牆、外牆工程(房屋修繕) $116,340  $49,860  340,900  5 房屋門窗工程(房屋修繕)  $55,650  $23,850  194,000  6 房屋廁所、廚房、管路工程  $51,240  $21,960  121,000  7 房屋電器工程(房屋修繕)  $35,805  $15,345  66,800  8 房屋傢俱用品(動產) - - 115,000   總 計 - - 1,528,700  
附表二：
工程項目 房屋傢俱用品        工料項目 數量(A) 單 位  中古單價(B)  中古行情評估成數(C) 調整後中古單價(B)*(C)=(D) 複價 (A)*(D)=(E) 冰箱 1 組  $20,000   0.5  $10,000   $10,000  洗衣機 1 檯  $10,000   0.5  $5,000   $5,000  烘碗機 1 檯   $5,000   0.5  $2,500   $2,500  永興傢具(桌椅組) 1 套  $35,000   0.5  $17,500   $17,500  電視櫃 1 組  $10,000   0.5  $5,000   $5,000  獨立筒彈簧床 1 組  $15,000   0.5  $7,500   $7,500  彈簧床底座 1 組  $12,000   0.5  $6,000   $6,000  神明廳用品 1 套  $30,000   0.5  $15,000   $15,000  伴唱機 1 檯  $15,000   0.5  $7,500   $7,500  音響 1 組  $20,000   0.6  $12,000   $12,000  酒櫃 1 組   $1,000   0.5  $500   $500  電風扇 1 組  $ 3,000   0.5  $1,500   $1,500  冷氣 1 檯  $50,000   0.5  $25,000   $25,000  小計        $115,000　 
以上正本係照原本作成。
如對本判決上訴，須於判決送達後20日內向本院提出上訴狀。如
委任律師提起上訴者，應一併繳納上訴審裁判費。
中　　華　　民　　國　　110 　年　　10　　月　　12　　日
                              書記官  高偉庭